---
title: "Kobe Bryant Shot Selection"
output:
  html_document:
    theme: united
---

Etant un amateur de basket-ball mais aussi un amateur de machine-learning, je vous propose de vous présenter les travaux que j'ai pu réaliser pour la compétition kaggle : Kobe Bryant Shot Selection.
Le but de cette compétition est de prédire la probabilité de réussite aux tirs de Kobe Bryant. Pour ce faire, nous disposons de l'ensemble de ses shots de sa carrière. Ces derniers sont représentés suivant un grand nombre de variables que nous verrons par la suite. Seule une variable est importante à ce stage : 'shot_made_flag' qui nous dit si le shot a été réussi ou non. Elle a pour valeur 0 ou 1 et représente une probabilité. Pour mettre en place la compétition, kaggle a retiré l'information 'shot_made_flag' de 5000 tirs au hasard. A nous d'estimer cette probabilité.

```{r setup, include=FALSE, warning=FALSE}
knitr::opts_chunk$set(echo = TRUE)

library(ggplot2)
library(dplyr)
library('png')
```

# Chargement des données

```{r, message = FALSE, warning = FALSE}
shots = read.csv("data/data.csv", stringsAsFactors = T)

shots$shot_made_flag <- as.factor(shots$shot_made_flag)

train = shots[!is.na(shots$shot_made_flag),]
test = shots[is.na(shots$shot_made_flag),]
```

Une fois le chargement des données effectuées dans la variable shots, on peut distinguer deux jeux de données : 
 - train : les shots où l'on connaît la réussite du tir,
 - test : les shots où l'on ne connaît pas la réussite du tir.

# Prise de connaissance

```{r names}
names(shots)
```

```{r summary}
summary(shots)
```

```{r str}
str(shots)
```

Ces fonctions nous permettent de mieux connaitre notre jeu de données. On voit que l'on a la position du tir sur le terrain, s'il s'agit d'un tir à 2 points, à 3 points, l'équipe adverse, le type de tir, etc. Nous reviendrons sur certaines de ces variables plus tard. Une chose remarquable à noter pour une étude statistiques est que il n'y a pas de donnée manquante.

Pour mieux appréhender nos données, une bonne solution est de les visualiser. Pour ce faire, nous définissons une fonction qui permet de représenter une variable en fonction de la position du tir sur le terrain.


```{r courtplot}
courtplot <- function(feat) {
    feat <- substitute(feat)
    train %>% 
    ggplot(aes(x = lon, y = lat)) +
        geom_point(aes_q(color = feat), alpha = 0.7, size = 3) +
        ylim(c(33.7, 34.0883)) +
        theme_void() +
        ggtitle(paste(feat))
}
```

Est-ce qu'il existe un lien fort entre la position du tir et sa réussite ? Voyons ça :

```{r courtplot(shot_made_flag)}
courtplot(shot_made_flag)
```

Nous obtenons une jolie représentation des tirs! On voit que Kobe Bryant a pris des tirs à peu prés partout sur un demi-terrain. On peut également voir une proéminence de la couleur rouge, qui indique un tir manqué. On peut noté aussi que Kobe a pris quelques "big deeper" et qu'il a y eu plus d'échec que de réussite.

# Exploration des données

## La zone de tir

On dispose d'une variable zone_shot_area. On peut aisément la représenter :

```{r courtplot(shot_zone_area)}
courtplot(shot_zone_area)
```


On voit que nous n'avons que 6 zones, ce qui est peu. Cinq zones englobent des tirs à 2 et 3 points et la zone "Back Court" n'apparait pas sur le graphique. Les tirs'Back court' sont les tirs pris dans la zone adverse. 

```{r}
prop.table(table(train$shot_made_flag, train$shot_zone_area), 2)
```

98% de manqués pour les tirs back court!

Il existe aussi une variable shot_zone_basic :

```{r courtplot(shot_zone_basic)}
courtplot(shot_zone_basic)
```

On voit le même problème que précédemment, la zone 'Backcourt' n'est pas représentée et certaines zones sont très larges. 

```{r}
prop.table(table(train$shot_made_flag, train$shot_zone_basic), 2)
```

62% de réussite dans la zone 'Restricted Area'. En fouillant sur le site http://stats.nba.com/, on peut trouver une représentation du terrain découpé en 14 zones. 

On peut alors introduire une nouvelle variable pour avoir un découpage du terrain comme sur l'image. En utilisant les positions du tir, si le tir est à 2 ou 3 points, on peut créer les 14 zones de l'image tout en conservant la zone 'Restricted Area' et 'Backcourt'.

```{r shot_zone_detailed}
train$shot_zone_detailed <- NA
train$shot_zone_detailed[train$loc_x <= -220 & train$loc_y <= 100 & train$shot_type == "3PT Field Goal"] = "A"
train$shot_zone_detailed[train$loc_x >= -220 & train$loc_x <= -150 & train$loc_y <= 100 & train$shot_type == "2PT Field Goal"] = "B"
train$shot_zone_detailed[train$loc_x < -90 & train$shot_type == "3PT Field Goal" & train$loc_y > 100] = "C"
train$shot_zone_detailed[train$loc_x < 90 & train$loc_x > -90 & train$shot_type == "3PT Field Goal"] = "D"

train$shot_zone_detailed[train$loc_x < 70 & train$loc_x > -70 & train$loc_y > 150 & train$shot_type == "2PT Field Goal"] = "F"
train$shot_zone_detailed[train$loc_x > 70 & train$shot_type == "3PT Field Goal"] = "G"

train$shot_zone_detailed[train$loc_x < 90 & train$loc_x > -90 & train$loc_y > 90 & train$loc_y < 150 & train$shot_type == "2PT Field Goal"] = "J"

train$shot_zone_detailed[sqrt(train$loc_x^2 + train$loc_y^2) < 90] = "L"
train$shot_zone_detailed[train$loc_x < 220 & train$loc_x > 150 & train$loc_y <= 100] = "M"
train$shot_zone_detailed[train$loc_x > 220 & train$loc_y < 100 & train$shot_type == "3PT Field Goal"] = "N"

train$shot_zone_detailed[is.na(train$shot_zone_detailed) & train$loc_y > 100 & train$loc_x > -210 & train$loc_x < 70] = "E"
train$shot_zone_detailed[is.na(train$shot_zone_detailed) & train$loc_y > 100 & train$loc_x >= 70 & train$loc_x < 210] = "H"

train$shot_zone_detailed[is.na(train$shot_zone_detailed) & train$loc_y <= 100 & train$loc_x < 0] = "I"
train$shot_zone_detailed[is.na(train$shot_zone_detailed) & train$loc_y <= 100 & train$loc_x > 0] = "K"

train$shot_zone_detailed[train$shot_zone_basic == 'Restricted Area'] = "Restricted Area"
train$shot_zone_detailed[train$shot_zone_basic == 'Backcourt'] = "Backcourt"
```

On peut ensuite visualiser cette variable

```{r courtplot(shot_zone_detailed)}
courtplot(shot_zone_detailed)
```

Super! Pour le fun, on peut s'intéresser au pourcentage de réussite d'un joueur professionnel sur toute sa carrière. On commence par calculer la moyenne des coordonnées des positions par zone pour pouvoir représenter nos chiffres :

```{r}
mean_x = aggregate(train$loc_x, list(train$shot_zone_detailed), na.rm = TRUE, mean)
mean_y = aggregate(train$loc_y, list(train$shot_zone_detailed), na.rm = TRUE, mean)
mean_xy = data.frame(mean_x$Group.1, mean_x$x, mean_y$x)
```

On calcule ensuite le pourcentage de réussite par zone, ainsi que le nombre de tirs par zone :
```{r}
pourcentage_shot = as.data.frame(prop.table(table(train$shot_made_flag, train$shot_zone_detailed), 2))
shot_made_by_zone = as.data.frame(table(train$shot_made_flag, train$shot_zone_detailed))
```

On peut ensuite représenter nos pourcentages :
```{r}
courtimg = readPNG('court.png')
plot(1, type="n", xlab="", ylab="", xlim=c(-235, 235), ylim=c(-30, 400))
lim <- par()
rasterImage(courtimg, lim$usr[1], lim$usr[3], lim$usr[2], lim$usr[4])
grid()
for (zone in c("A", "B", "C", "D", "E", "F", "G", "H", "I", "J", "K", "L", "M", "N", "Restricted Area", "Backcourt")) {
  x = mean_xy[mean_xy$mean_x.Group.1 == zone,]$mean_x.x
  y = mean_xy[mean_xy$mean_x.Group.1 == zone,]$mean_y.x
  text_pourcentage = pourcentage_shot[pourcentage_shot$Var1 == 1 & pourcentage_shot$Var2 == zone,]$Freq
  success_shot = shot_made_by_zone[shot_made_by_zone$Var2 == zone & shot_made_by_zone$Var1 == 1,]$Freq
  missed_shot = shot_made_by_zone[shot_made_by_zone$Var2 == zone & shot_made_by_zone$Var1 == 0,]$Freq
  if (zone == "Backcourt") {
    text(0, 390, sprintf("%d%% \n %d / %d", round(text_pourcentage * 100), success_shot, success_shot + missed_shot))
  } else {
    text(x, y, sprintf("%d%% \n %d / %d", round(text_pourcentage * 100), success_shot, success_shot + missed_shot))
  }
}
```

## Le tir à 3 points

Black Mamba était-il un shoteur à 3 points comme Stefen Curry ? Au vue des pourcentages de shot précédents, on peut rapidement estimer un pourcentage de 30% de réussite à 3 pts. Vérifions-ça :

```{r}
prop.table(table(train$shot_made_flag, train$shot_type))

prop.table(table(train$shot_made_flag, train$shot_type), 2)
```
Pour approximativement 21% de shots pris à 3 points, 33% de réussite! Pour les tirs à 2pts, 52% de manqués contre 47% de succès. Le tir à 2 pts ne nous aidera pas à déterminer la réussite du tir.

## La distance

Intéressons nous maintenant à la distance de tir. Nous disposons de deux variables pour ce faire : shot_zone_range, shot_distance.

```{r}
courtplot(shot_zone_range)
```

```{r}
ggplot(data = train, aes_q(x = train$shot_distance)) +
  geom_bar(aes(fill = shot_made_flag), stat = "count", position = "fill")
```

On voit clairement que plus le joueur est proche du panier et plus sa réussite est importante.

## Le type d'action

On dispose de deux variables pour représenter le type d'action : 'action_type' et 'combined_shot_type'
```{r}
head(train[,c("action_type", "combined_shot_type")])
```

```{r}
summary(train$action_type)
```

Beaucoup d'actions sont répertoriées! Certaines n'ont même jamais été réalisé. Par exemple le 'Turnaround Fadeaway Bank Jump Shot' ou le 'Cutting Finger Roll Layup Shot'. 

```{r}
summary(train$combined_shot_type)
```

Il existe beaucoup moins de type d'actions combinées. Kobe a réalisé peu de Hook Shot, c'est à dire un "bras roulé" ni même de Tip Shot qui sont des claquettes en français.
On peut représenter le pourcentage de réussite suivant le type d'action :
```{r}
pourcentage_par_action = prop.table(table(train$action_type, train$shot_made_flag),1)
pourcentage_par_action = as.data.frame.matrix(pourcentage_par_action)
pourcentage_par_action = pourcentage_par_action[order(pourcentage_par_action[,"1"]),]
pourcentage_par_action$action_type = rownames(pourcentage_par_action)
pourcentage_par_action$evaluation[pourcentage_par_action[, "1"] >= 0.9] = "90% >="
pourcentage_par_action$evaluation[pourcentage_par_action[, "1"] < 0.9] = "< 90%"

ggplot(data = pourcentage_par_action, aes(x = reorder(action_type, `1`))) +
  coord_flip() + 
  geom_bar(aes(y = `1`, fill= evaluation), stat = "identity") +
  scale_fill_manual(values = c("< 90%" = "darkblue", "90% >=" = "red"))
```

Les actions rouges représentent celles pour lesquelles il y a plus de 90% de réussite.
On réitère l'opération avec les actions combinées.

```{r}
pourcentage_par_action = prop.table(table(train$combined_shot_type, train$shot_made_flag),1)
pourcentage_par_action = as.data.frame.matrix(pourcentage_par_action)
pourcentage_par_action = pourcentage_par_action[order(pourcentage_par_action[,"1"]),]
pourcentage_par_action$action_type = rownames(pourcentage_par_action)
pourcentage_par_action$evaluation[pourcentage_par_action[, "1"] >= 0.9] = "90% >="
pourcentage_par_action$evaluation[pourcentage_par_action[, "1"] < 0.9] = "< 90%"

ggplot(data = pourcentage_par_action, aes(x = reorder(action_type, `1`))) +
  coord_flip() + 
  geom_bar(aes(y = `1`, fill= evaluation), stat = "identity") +
  scale_fill_manual(values = c("< 90%" = "darkblue", "90% >=" = "red"))
```


## L'angle de shot

En tant que joueur, je sais très bien que l'angle de tir est important. J'utilise particulièrement les shots à 45° avec la planche. On ne dispose malheureusement pas de la notion d'angle de tir dans notre jeu de données mais il est possible de le calculer. En effet, nous disposons des coordonnées cartésiennnes des tirs où l'origine de notre axe n'est autre que le panier.

On calcule un angle de tir allant de 0 à 360°. En effet, étant donné que notre origine est l'anneau, des tirs ont pu avoir lieu derrière le panier.

```{r}
train$angle <- NA
train$angle = apply(train[,c('loc_x', 'loc_y')], 1, function(vector) {
  atan2(abs(vector[2]), abs(vector[1])) * 180 / pi
})

train$angle[train$loc_x < 0 & train$loc_y < 0] = 360 - train$angle[train$loc_x < 0 & train$loc_y < 0]
train$angle[train$loc_x > 0 & train$loc_y > 0] = 180 - train$angle[train$loc_x > 0 & train$loc_y > 0]
train$angle[train$loc_x > 0 & train$loc_y < 0] = 180 + train$angle[train$loc_x > 0 & train$loc_y < 0]

summary(train$angle)
```

```{r}
train$grouped_angle = cut(train$angle, breaks = seq(0, 360, 5), include.lowest=TRUE)

summary(train$grouped_angle)

courtplot(train$grouped_angle)
```


```{r}
pourcentage_par_angle = prop.table(table(train$grouped_angle, train$shot_made_flag),1)
pourcentage_par_angle = as.data.frame.matrix(pourcentage_par_angle)
pourcentage_par_angle = pourcentage_par_angle[order(pourcentage_par_angle[,"1"]),]
pourcentage_par_angle$grouped_angle = rownames(pourcentage_par_angle)
pourcentage_par_angle$evaluation[pourcentage_par_angle[, "1"] >= 0.9] = "90% >="
pourcentage_par_angle$evaluation[pourcentage_par_angle[, "1"] < 0.9] = "< 90%"

ggplot(data = pourcentage_par_angle, aes(x = reorder(grouped_angle, `1`))) +
  coord_flip() + 
  geom_bar(aes(y = `1`, fill= evaluation), stat = "identity") +
  scale_fill_manual(values = c("< 90%" = "darkblue", "90% >=" = "red"))
```

Inspectons les shots qui ont un taux de réussite supérieur à 90%, c'est à dire pour un angle compris entre 225 et 325.

```{r}
temporary_train = train[train$angle ==135,]
nrow(temporary_train)
```

Ici, on calcule un angle que je nomme 'absolue', c'est à dire que l'on aura le même angle à gauche ou à droite du panier. 

```{r}
train$absolute_angle <- NA
train$absolute_angle = apply(train[,c('loc_x', 'loc_y')], 1, function(vector) {
  atan2(abs(vector[2]), abs(vector[1])) * 180 / pi
})

summary(train$absolute_angle)
```

```{r}
train$grouped_absolute_angle = cut(train$absolute_angle, breaks = seq(0, 90, 5), include.lowest=TRUE)

summary(train$grouped_absolute_angle)

courtplot(train$grouped_absolute_angle)
```

Cool! On a un jolie arc-en-ciel. Calculons maintenant les pourcentages de réussite aux tirs.

```{r}
pourcentage_par_angle = prop.table(table(train$grouped_absolute_angle, train$shot_made_flag),1)
pourcentage_par_angle = as.data.frame.matrix(pourcentage_par_angle)
pourcentage_par_angle = pourcentage_par_angle[order(pourcentage_par_angle[,"1"]),]
pourcentage_par_angle$grouped_angle = rownames(pourcentage_par_angle)
pourcentage_par_angle$evaluation[pourcentage_par_angle[, "1"] >= 0.9] = "90% >="
pourcentage_par_angle$evaluation[pourcentage_par_angle[, "1"] < 0.9] = "< 90%"

ggplot(data = pourcentage_par_angle, aes(x = reorder(grouped_angle, `1`))) +
  coord_flip() + 
  geom_bar(aes(y = `1`, fill= evaluation), stat = "identity") +
  scale_fill_manual(values = c("< 90%" = "darkblue", "90% >=" = "red"))
```
